臺灣屏東地方法院民事判決　　　　　　　 94年度訴字第231號
原　　　告　台灣產物保險股份有限公司
法定代理人　乙○○
訴訟代理人　陳可燁
　　　　　　柯鴻傑
被　　　告　甲○○
上列當事人間請求侵權行為損害賠償事件，本院於民國94年11月
9 日言詞辯論終結，判決如下：
    主  文
被告應給付原告新臺幣壹佰肆拾萬元，及自民國九十四年五月二
十七日起至清償日止，按年利率百分之五計算之利息。
訴訟費用由被告負擔。
本判決於原告以新臺幣肆拾柒萬元為被告供擔保後得假執行，但
被告如於執行標的物拍定、變賣或物之交付前，以新臺幣壹佰肆
拾萬元為原告預供擔保，得免為假執行。
    事實及理由
一、本件被告未於言詞辯論期日到場，核無民事訴訟法第386 條
    各款所列情形，爰依原告聲請，由其一造辯論而為判決。
二、原告主張：被告於民國94年1 月16日21時45分許，酒醉駕駛
    車牌號碼F6—7249號自小貨車（下稱系爭自小貨車），沿屏
    東縣恆春鎮○○路（即省道臺26線公路）外側車道由北往南
    方向行駛，行經該路754 號前（即26.6公里），竟疏於注意
    車前狀況，致系爭自小貨車右前車頭撞及正在橫越該路返回
    北上車道旁之754 號住處之訴外人郭嬌仔左側身軀，導致訴
    外人郭嬌仔傷重死亡。系爭自小貨車曾由被告向原告投保強
    制汽車責任保險，事故發生時尚在保險期間內，原告於受通
    知後，已依約賠償保險金新臺幣（下同）140 萬元予受益人
    。因被告係酒醉駕車致肇事，原告爰依強制汽車責任保險法
    第27條第1 項第1 款規定（即94年2 月5 日修正後之同法第
    29條第1 項第1 款），提起本訴，並聲明：求為判決如主文
    第1 項所示及為以供擔保為條件之假執行宣告。
三、被告經合法通知，未於言詞辯論期日到場，惟曾提出書狀辯
    稱：訴外人郭嬌仔於上開時、地橫越肇事地點道路，係在夜
    晚越過速限70公里，且劃有雙黃線又無缺口，行人不應通行
    之省道，且從行道樹中衝出，縱然一般駕駛人亦無可避免會
    閃避不及而發生碰撞，故系爭事故之發生應與被告酒後駕車
    無關，且訴外人郭嬌仔亦與有過失等語，並聲明：原告之訴
    駁回。
四、原告主張被告於上開時、地，酒後駕駛系爭自小貨車，撞及
    訴外人郭嬌仔致其死亡；且該事故發生時尚在保險期間內，
    原告已依約賠償140 萬元與受益人之事實，業據原告提出屏
    東縣警察局道路交通事故證明書、理賠計算書、台灣屏東地
    方法院檢察署相驗屍體證明書、強制汽車責任保險領款收據
    、汽車險賠案調查表影本各1 件為證，復為被告所不爭，堪
    認為真實。又被告因前開服用酒類酒醉駕車並肇事，經本院
    刑事庭以94年度交簡字第537 號（下稱另案）判處公共危險
    部分，處有期徒刑4 月；又業務過失致人於死，判處有期徒
    行1 年。應執行有期徒刑1 年2 月，緩刑3 年確定等情，亦
    經本院依職權調取上開刑事卷宗核閱屬實。
五、另本件事故發生後，被告已與訴外人郭嬌仔之繼承人即郭景
    雄、郭英美、郭英月及郭英玉4 人（下稱郭景雄等4 人）達
    成和解，雙方同意由被告給付郭景雄等4 人100 萬元，不包
    含強制汽車責任保險金之理賠，亦即強制汽車責任保險金之
    理賠應由郭景雄等4 人領取等情，亦據本院調取本院94年度
    交附民字第112 號損害賠償卷宗閱明無訛，亦堪信為真實。
六、本件有爭執者茲為：(一)本件交通事故之發生被告是否有過失
    ；(二)原告得否依修正前之舊強制汽車責任保險法第27條規定
    向被告請求140 萬元。經查：
  (一)被告有無過失部分：
    按汽車行駛時，駕駛人應注意車前狀況及兩車併行之間隔，
    並隨時採取必要之安全措施；又飲用酒類或其他類似物後其
    吐氣所含酒精濃度超過每公升0.25毫克或血液中酒精濃度超
    過百分之0.05以上者，不得駕車，道路交通安全規則第94條
    及第114 條第1 項第2 款分別定有明文。本件被告固不否認
    其酒醉駕車，惟辯稱訴外人郭嬌仔突然闖出，其閃避不及云
    云。惟查：被告於另案審理中自陳事發當日下午5 時50分許
    與友人在屏東縣恆春鎮第一銀行旁之小吃店喝酒至晚上約9
    時許，衡情，酒後駕車對其開車安全性確有影響，參以被告
    經以抽血檢驗酒精濃度高達157mg/dl，事故發生後經警測試
    觀察，被告說話含糊不清、注意力無法集中、表情呆滯木僵
    ，身上有濃厚酒味，有酒精測定紀錄表及測認觀察紀錄表附
    卷可參（見另案相驗卷宗），堪認被告確因酒精作用導致其
    自制力、注意力及判斷力均已顯較正常人為差；另據證人即
    劉世傑於另案偵查中證稱：其當時正行駛於該路段內側車道
    ，被告當時以時速約100 公里之速度由右後方超越其所駕駛
    之車輛，於超車後，其隨即聽見一聲撞擊聲，並看見被告之
    車輛失控打滑侵入北上車道等語，證人與兩造並不相識，又
    被告對其證言亦不爭執，堪信其證述屬實，又被告於另案警
    詢時亦自承看到訴外人郭嬌仔時距離約50公尺，而當時天候
    晴、夜間有照明、路面乾燥無缺陷等情，亦有道路交通事故
    調查報告表附卷可參，足見當時並無不能注意之情事，而係
    被告飲酒影響其正常駕駛行為，復又高速行駛，致煞車不及
    而撞及訴外人郭嬌仔，則被告辯稱係訴外人郭嬌仔突然自路
    旁衝出致其閃避不及云云，洵不足採，被告就系爭交通事故
    之發生顯有過失，其過失與訴外人郭嬌仔之死亡間並有相當
    因果關係。惟上開肇事路段劃有用以分隔對向車道，並雙向
    禁止超車跨越或迴轉之雙黃實線標線，有道路交通事故現場
    圖在卷可佐，又行人穿越道路，在禁止穿越、劃有分向限制
    線、設有劃分島或護欄之路段或三車道以上之單行道，不得
    穿越道路，道路交通安全規則第134 條第一項第2 款有明文
    規定，則訴外人郭嬌仔擅自橫越道路，於本件事故之發生，
    自亦與有過失，亦堪予認定。
  (二)原告得否依舊強制汽車責任保險法第27條，向原告請求部分
    ：
  1.按舊強制汽車責任保險法第27條第1 款款規定，被保險汽車
    發生交通事故，加害人酒醉駕車者，保險人仍應依本法規定
    給付保險金，但在給付金額範圍內，可向加害人求償。本件
    被告酒醉而駕車致發生上開交通事故，又原告已依契約給付
    保險金140 萬元予保險契約受益人等情業據前述，則依前揭
    規定，原告自得於其給付範圍內，向被告求償。又參酌保險
    代位之目的及參照修正後新法第29條已將前開規定修正為保
    險人「得在給付金額範圍內，代位行使請求權人對被保險人
    之請求權」，堪認前開規定賦予原告之權利性質應係「代位
    權」之性質，從而，原告自得代位行使訴外人郭景雄等4 人
    對被告之損害賠償請求權。
  2.被告另辯稱本件交通事故之發生，訴外人郭嬌仔亦與有過失
    ，原告得請求之金額亦應扣除訴外人郭嬌仔與有過失之部分
    云云。惟依上所述，被告已與被害人郭嬌仔之子女即郭景雄
    等4 人達成訴訟上和解，和解條件為由被告給付郭景雄等4
    人100 萬元，且強制汽車責任保險金之給付亦由訴外人郭景
    雄等4 人受領。依上開和解內容，顯然上開和解金額100 萬
    元之給付，並不包括受害人之家屬放棄領取強制保險金權利
    在內。又保險人依本法規定給付之保險金，視為加害人或被
    保險人損害賠償金額之一部分，舊強制汽車責任保險法第30
    條前段定有明文，是足認被告實際上係以240 萬元作為對訴
    外人郭景雄等4 人之損害賠償總額，且亦已因和解而拋棄原
    得對訴外人郭景雄等4 人主張包含被害人郭嬌仔之與有過失
    等抗辯，原告既係代位行使訴外人郭景雄等4 人對原告之損
    害賠償請求權，則被告自亦不得再向原告提出上開與有過失
    之抗辯。從而，原告依舊強制汽車責任保險法第27條第1 款
    規定，自得在其給付保險金額140 萬元之範圍內，向被告請
    求給付。
七、綜合上述，原告依舊強制汽車責任保險法第27條第1 款規定
    ，請求被告給付140 萬元及自起訴狀繕本送達翌日即94年5
    月27日起至清償日止，按年息5 ％計算之利息，即有理由，
    應予准許。
八、原告陳明願供擔保，聲請宣告假執行，核無不合，爰酌定相
    當擔保金額准許之，另併依職權酌定相當之擔保金額，為被
    告免假執行之宣告。
九、本件事證已臻明確，兩造其餘攻擊防禦方法及所提證據，經
    核與判決結果無影響，爰不一一論述，附此敘明。
十、結論：本件原告之訴為有理由，依民事訴訟法第385 條第1
    項前段、第78條、第390 條第2 項、第392 條第2 項規定，
    判決如主文。
中　　華　　民　　國　　94　　年　　11　　月　　28　　日
                  民事第一庭    審判長法　官　羅心芳
                                      法  官  翁世容
                                      法  官  林雅莉
正本係照原本作成。
如不服本判決，應於收受送達後20日內向本院提出上訴書狀，其
未表明上訴理由者，應於提出上訴後20日內向本院補提理由書狀
（均須按他造當事人之人數附繕本）。
                                      書記官　黃佳惠
中　　華　　民　　國　　94　　年　　11　　月　　28　　日
